臺灣臺中地方法院刑事判決　　　　　　 96年度交訴字第331號
公　訴　人　臺灣臺中地方法院檢察署檢察官
被　　　告　甲○○
上列被告因公共危險等案件，經檢察官提起公訴（96年度偵字第
22780號、第24940號），本院判決如下：
    主    文
甲○○因過失致人於死，處有期徒刑拾月；又駕駛動力交通工具
肇事，致人死亡而逃逸，處有期徒刑壹年肆月。應執行有期徒刑
貳年。
    犯罪事實
一、甲○○係從事鐵工，其於民國九十六年九月二十四日晚間，
    駕駛車牌號碼為SJ-四○八號之自用大貨車欲前往臺中縣龍
    井鄉○○路其友人丙○○住處搭載丙○○，並沿臺中縣龍井
    鄉○○○路由東往西方向行駛，於同日二十三時四十餘分許
    ，途經臺中縣龍井鄉○○○路與中華路二段交岔路口時，原
    應注意車前狀況，隨時採取必要之安全措施，以避免肇生事
    故，且依當時天候晴，夜間雖無照明但視距良好，柏油路面
    狀態乾燥，路面無缺陷且無障礙物等情況，並無不能注意之
    情形，竟疏未注意，貿然駛越該路口，適林玉娟騎乘車牌號
    碼為NNS-七五八號之機車，沿中華路二段由南往北方向駛至
    該路口並欲左轉進入中山二路時，亦疏未注意車前狀況，隨
    時採取必要之安全措施，致林玉娟所騎上開機車前車頭與甲
    ○○所駛自用小貨車左側後車輪上方車斗及左後輪胎處發生
    嚴重碰撞，致林玉娟人、車倒地後，受有頭部外傷、口鼻出
    血、右手、右大腿變形、右下腹部擦傷、左眼眉弓部撕裂傷
    約六×一. 五公分、上唇撕裂傷、左眼暗紅色瘀血、右手第
    三指背擦傷、右大腿股骨骨折、左右膝前部擦傷、右膝外側
    及右小腿前部外側瘀青、左小腿前部內側瘀青及顱內出血等
    傷害，旋經路人詹昌穎當場打電話報案，經救護車趕至現場
    將林玉娟送往童綜合醫院急救，於到達該醫院前即無生命跡
    象，經該醫院醫師即行插管及ＣＰＲ急救，仍於九十六年九
    月二十五日凌晨一時五十二分許，宣告不治。又甲○○明知
    其已車禍肇事，並致人受傷，於停車並下車察看後，已發現
    林玉娟尚在呻吟，竟未為傷者林玉娟提供必要之救護，反而
    旋即逕自駕車逃逸。嗣經員警調取中山二路與沙田路六段之
    路口監視畫面，發現由甲○○所駕駛之自用大貨車涉嫌重大
    後，始循線查悉上情。
二、案經臺中縣警察局烏日分局報告臺灣臺中地方法院檢察署檢
    察官相驗後自動檢舉偵查起訴。
    理　　由
壹、證據能力部分：
　　證人詹昌穎、張俊鋼、乙○○於警詢中所證述內容，被告均
　　未聲明異議，本院審酌彼等之言詞陳述作成時之情況，各該
    證人均能自由陳述，依刑事訴訟法第一百五十九條之五第二
    項規定，均應有證據能力。
貳、實體方面：
一、訊據被告甲○○對於其駕駛上揭自用大貨車於前揭時地與林
    玉娟所騎機車發生碰撞，致林玉娟人車倒地，其下車察看，
    發現林玉娟仍在呻吟後，竟猶駕車逃離現場等事實坦承不諱
    ，惟矢口否認有何過失致死犯行，辯稱略以：伊約在現場旁
    之加油站即路口前約五十公尺處即看見林玉娟從伊左手邊騎
    過來，伊行車方向是綠燈，當時林玉娟所騎之機車行車方向
    是紅燈，且機車距離路口約尚有三、四十公尺，之後伊沒有
    減速，照原來的速度開過路口，直到撞到時伊才有減速，本
    件車禍是林玉娟闖紅燈之緣故。又車禍發生後伊有停車，並
    下車走至林玉娟倒地處查看，當時林玉娟尚有呻吟，然後伊
    走回車上打電話予李大哥（即丙○○）並向丙○○說伊發生
    事情，有人在沙鹿撞到伊，伊並請丙○○幫伊打電話叫救護
    車，然後伊在車上等了一下，約二、三分鐘，伊看到上面有
    閃著燈光的車從加油站方向開過來，伊即將車駛離現場。且
    因伊所駛之自用大貨車之前曾借給朋友發生事情，沒有處理
    ，無法驗車，伊才沒有回去現場處理云云。惟查：
(一)被告所駛自用大貨車與林玉娟所騎車如何分別依前揭車行方
    向行進，並於上揭路口發生碰撞，致林玉娟人車倒地，受有
    頭部外傷、顱內出血等前揭傷害，經送童綜合醫院醫急救，
    於到達該醫院前即無生命跡象，經該醫院醫師即行插管及Ｃ
    ＰＲ急救，仍於九十六年九月二十五日凌晨一時五十二分許
    ，宣告不治。詎甲○○明知其已車禍肇事，並致人受傷，於
    停車察看，發現林玉娟仍在呻吟後，竟未為傷者林玉娟提供
    必要之救護，反而逕自駕車離去。嗣經員警調取中山二路與
    沙田路六段之路口監視畫面，發現由甲○○所駕駛之自用大
    貨車涉嫌重大後，始循線查悉上情等節，業據被告於警詢及
    偵審中坦承不諱，核與證人詹昌穎於警詢及審理中；證人張
    俊鋼、乙○○於警詢中證述情節相符，並有道路交通事故現
    場圖、交通事故調查報告表（一）、（二）、現場及雙方車
    輛比對及上開路口監視畫面列印等照片多張、臺中縣警察局
    烏日分局龍井分駐所受理各類案件紀錄表、臺中縣警察局重
    大、重要及Ａ１類道路交通事故（件）紀錄（通報）單、車
    號查詢汽車車籍、臺中縣消防局函及所檢附之救護紀錄表、
    報案紀錄表等件在卷可稽。又被害人林玉娟確因本件車禍死
    亡，亦經臺灣臺中地方法院檢察署檢察官督同法醫師到場相
    驗屬實，製有相驗筆錄、檢驗報告書、相驗屍體證明書附卷
    足憑，並有童綜合醫院病歷摘要一份在卷可按。且按汽車駕
    駛人於行車時應注意車前狀況，隨時採取必要之安全措施，
    道路交通安全規則第九十四條第三項定有明文。查，本案二
    車撞擊地點已快靠近中華路二段之行車分向線，距離被告所
    駛自用大貨車來處之中山二路路口已有一些距離 (詳警卷第
    二六頁之現場圖)，且二車碰撞位置分別為林玉娟所騎上開
    機車之前車頭及被告所駛自用小貨車左側後車輪上方車斗及
    左後輪胎處，足見林玉娟所機車與被告所駛自用大貨車係於
    極為接近之時間，幾乎同時行駛至該路口。又被告於二車行
    駛至交岔路口前即已看見林玉娟所騎之機車從其左側駛來，
    業據被告於警詢及偵審中供明在卷，且被告於審理中亦直承
    ：「 (看到機車時，當時有無煞車？)撞到時我有減速，撞
    到我後，我停了一下，然後我開到對面。」、「 (看到對方
    的車時，有無踩煞車？)沒有，看到對方時 (我)沒有減速，
    照原來的速度開過去。」等語，則被告前既已注意到林玉娟
    所騎機車朝路口駛來，本更應注意林玉娟所騎機車動向，並
    應減速以能隨時採取必要之安全措施，其疏未注意及此，竟
    未減速即貿然駕駛自用大貨車駛越該路口，適林玉娟亦未注
    意車前狀況，隨時採取必要之安全措施，亦貿然騎機車駛經
    該路並左轉，致二車發生碰撞。是本件被告駕車應注意能注
    意竟疏未注意上開規定致肇車禍，其有過失甚明。又案發地
    點當時之行車管制號誌雖屬正常運作，然依現有事證已無法
    辨明被告或林玉娟是否有闖紅燈之舉，現場唯一目擊證人詹
    昌穎於審理中亦結證稱：案發當時聽到「蹦」一聲，以為是
    爆胎，伊未注意紅綠燈號誌情形 (見本院九十六年十二月六
    日審判筆錄第六頁)，故被告辯稱林玉娟因闖紅燈而導致本
    件車禍發生，已難遽以採信。況查，本件如被告駕車行經上
    開路口時能更小心謹慎，於見及林玉娟所騎機車自左側駛來
    時，即予以減速，並注意林玉娟所騎機車動向，以能於通過
    路口時採取緊急煞避之安全措施，則本件車禍當不致發生，
    被害人林玉娟亦不致發生死亡之結果，益徵被告之過失行為
    與被害人林玉娟之死亡具有相當因果關係至明。又林玉娟所
    騎機車之撞擊位置係機車前車頭，有照片多張在卷可考，是
    依當時狀況及二車撞擊位置以觀，林玉娟亦有上揭亦未注意
    車前狀況，隨時採取必要之安全措施之疏忽，亦足認定，惟
    並不影響本件被告過失罪責之認定，併此指明。
(二)被告雖辯稱伊駕車肇事後，有先打電話請丙○○代為打電話
    叫救護車，且伊係看見救護車燈光後才駕車離開云云。惟查
    ，被告於肇事後確有於九十六年九月二十四日二十三時四十
    八分許，打電話予丙○○，固有通聯紀錄一份在卷可稽，惟
    當時被告並未向丙○○說明有人受傷，更未要求丙○○代為
    叫救護車等節，業據證人丙○○於本院審理中結證明確。又
    被告於九十六年十一月八日本院訊問時先係辯稱：「 ((你)
    走時救護車到了沒？)有聽到救護車的聲音，並有看到救護
    車的燈光。」云云，嗣於審理中又先後辯稱：「.. 我在車
    上等了二、三分鐘，我聽到上面有閃著閃著，然後就走了。
    」、「 (什麼叫做聽到閃著閃著？)『我是看到不是聽到』
    ，我是看到閃著閃著的燈光是從我的左邊加油站方向來的。
    」、「 (有無聽到聲音？)很小聲。」、「 (你看到閃著有
    聲音的車，該車有無到現場停下來？)我不知道，我看到閃
    光及聲音就走了，我不知道該車有無在現場停下來。」云云
    ，核被告所辯先後已有所反覆。況證人詹昌穎於審理中結證
    稱：「 (貨車走時，有無聽到救護車的聲音？)沒有，貨車
    走後，我越過安全島去看，然後再打電話，救護車當時還沒
    有到。」、「 ((你)打電話報案後，救護車多久到？)約二
    、三分鐘，當時我看到的貨車已經離開了。」、「 (你打電
    話時，有無看到救護車的閃光？)沒有。」、「是巡守隊有
    過來看，巡守隊過來時，『貨車早就走了』，等到救護車來
    時，巡守隊才走。」、「巡守隊比救護車快約一分鐘到，『
    巡守隊沒有鳴警笛』，但有警車的紅色燈光。」、「 (貨車
    走時，有無辦法看到巡守隊的車的車燈亮光？)應該沒有辦
    法，因為巡守隊是由南往北，貨車是由東往西開。」、「 (
    貨車走後多久，巡守隊的人到？)約二分鐘。」等語，益證
    被告所辯不實，要係事後卸責之詞，不足採信。
(三)綜上所述，本件事證明確，被告犯行堪以認定。
二、核被告所為，係犯刑法第二百七十六條第一項之過失致死罪
    及刑法第一百八十五條之四之駕車肇事致人死亡逃逸罪。被
    告所犯上開二罪，犯意各別，行為互殊，應予分論併罰。爰
    審酌被告行車未遵守交通規則而過失致人於死之行為，雖非
    如故意行為之惡性重大，但被告駕車肇事之行為確有上揭過
    失，釀成被害人林玉娟死亡之悲劇，被害人林玉娟家屬之精
    神、心理亦因之受嚴重創傷，內心之悲痛、遺憾，經久難以
    平息、彌補；被告過失之程度及林玉娟對本件車禍之發生，
    亦有前揭疏忽；被告於車禍發生後下車查看時，已聽到林玉
    娟尚在呻吟，竟棄林玉娟於不顧，任由林玉娟人、車於夜間
    即二十三時四十餘分許倒在無照明之路口，自行駕車逃離現
    場，惡行不輕；及被告犯罪後矢口否認過失致死犯行，並以
    上開情詞置辯，且迄未賠償林玉娟家屬，以與林玉娟家屬達
    成和解之態度等一切情狀，就其所犯上開二罪分別量處如主
    文所示之刑。再者，被害人林玉娟受有前揭傷害後，經送童
    綜合醫院醫急救，於到達該醫院前即無生命跡象，經該醫院
    醫師即行插管及ＣＰＲ急救，仍於九十六年九月二十五日凌
    晨一時五十二分許，宣告不治，業如前述，其既生死亡之結
    果，則被告所犯肇事逃逸罪部分之主文，即應諭知駕駛動力
    交通工具肇事，致人死亡而逃逸 (臺灣高等法院暨所屬法院
    九十二年法律座談會刑事類提案第六號審查意見意旨參照)
    ，均併此敘明。
據上論斷，應依刑事訴訟法第二百九十九條第一項前段，刑法第
第二百七十六條第一項、第一百八十五條之四、第五十一條第五
款，刑法施行法第一條之一，判決如主文。
中　　華　　民　　國　　96　　年　　12　　月　　20　　日
                   　 交通法庭審判長法　官  賴妙雲
                                    法　官　黃炫中
　　　　　　　　　                  法　官　江奇峰
上正本證明與原本無異。
如不服本判決，應於收送達後十日內向本院提出上訴書狀（應敘
述具體理由並附繕本）。
上訴書狀如未敘述理由，應於上訴期間屆滿後二十日內補提理由
書於本院。
                                    書記官  江慧貞
中　　華　　民　　國　　96　　年　　12　　月　　20　　日
附錄本案論罪科刑法條全文
刑法第二百七十六條第一項：
因過失致人於死者，處二年以下有期徒刑、拘役或二千元以下罰
金。
刑法第一百八十五條之四：
駕駛動力交通工具肇事，致人死傷而逃逸者，處六月以上五年以
下有期徒刑。
